最高法院刑事判決　　　　　　　　　 110年度台上字第5390號
上　訴　人　蔡孟學




上列上訴人因公共危險案件，不服臺灣高等法院臺中分院中華民
國110 年4 月1 日第二審判決（109 年度交上訴字第2520號，起
訴案號：臺灣彰化地方檢察署109 年度偵字第974 號），提起上
訴，本院判決如下：
   主  文
原判決關於肇事致人傷害逃逸部分撤銷，發回臺灣高等法院臺中
分院。
   理  由
一、本件原判決認定上訴人蔡孟學有其事實欄所載駕駛動力交通
    工具肇事致被害人張宛毓傷害而逃逸之犯行，因而維持第一
    審關於此部分科刑之判決，駁回上訴人此部分在第二審之上
    訴。固非無見。
二、惟查：
（一）本件上訴人行為後，刑法第185 條之4 業於民國110 年5
      月28日修正公布（同年月30日生效）。修正前刑法第185
      條之4 規定：「駕駛動力交通工具肇事，致人死傷而逃逸
      者，處1 年以上7 年以下有期徒刑。」修正後第1 項規定
      ：「駕駛動力交通工具發生交通事故，致人傷害而逃逸者
      ，處6 月以上5 年以下有期徒刑；致人於死或重傷而逃逸
      者，處1 年以上7 年以下有期徒刑。」另增訂第2 項：「
      犯前項之罪，駕駛人於發生交通事故致人死傷係無過失者
      ，減輕或免除其刑。」比較修正前、後之規定，關於行為
      人駕駛動力交通工具發生交通事故，致人傷害而逃逸者，
      修正後之法定刑為6 月以上5 年以下有期徒刑，較修正前
      之1 年以上7 年以下有期徒刑為輕，如駕駛人於發生交通
      事故為無過失者，更須減輕或免除其刑，修正後規定對上
      訴人較為有利。而依原判決認定之事實，上訴人係駕駛動
      力交通工具，因過失發生本件交通事故，致張宛毓傷害而
      逃逸，倘若無訛，依刑法第2 條第1 項但書規定，自應適
      用修正後刑法第185 條之4 第1 項前段規定處斷。原判決
      未及為新舊法之比較適用，逕依修正前刑法第185 條之4
      規定論處罪刑，自非適法。
（二）刑法第59條之酌量減輕其刑，必其犯罪情狀確可憫恕，在
      客觀上足以引起一般人之同情，認為即予以宣告法定最低
      度刑，猶嫌過重者，始有其適用。此所謂法定最低度刑，
      固包括法定最低本刑；惟遇有其他法定減輕之事由者，則
      應係指適用其他法定減輕事由減輕其刑後之最低度刑而言
      。倘被告別有法定減輕事由者，應先適用法定減輕事由減
      輕其刑後，猶認其犯罪之情狀顯可憫恕，即使科以該減輕
      後之最低度刑仍嫌過重者，始得適用刑法第59條規定酌量
      減輕其刑。原判決以上訴人所犯110 年5 月28日修正前刑
      法第185 條之4 之罪，未區分被害人所受傷勢輕重等犯罪
      情節，所設之法定最低本刑有期徒刑1 年，不可謂不重，
      參酌張宛毓因本件車禍所受傷勢尚非嚴重危及生命，且上
      訴人已與張宛毓和解賠償損害，以及車禍發生地點是在市
      街鬧區等情狀，認上訴人所犯肇事逃逸罪，縱處以最低之
      刑，猶嫌過重，因而適用刑法第59條規定酌減其刑（見原
      判決第12至14頁）。惟上訴人行為後，刑法第185 條之4
      規定業經修正，並已依司法院釋字第777 號解釋意旨，就
      法益侵害之結果為傷害、重傷或死亡之情形，分別規定其
      刑度。而依原判決所認定之事實，應適用較有利之修正後
      刑法第185 條之4 第1 項前段駕駛動力交通工具發生交通
      事故，致人傷害而逃逸罪處罰，已如前述，該罪既已特別
      就法益侵害結果為傷害之情形設定較輕之刑度，其法定最
      輕本刑為有期徒刑6 月，則上訴人犯罪情狀是否在客觀上
      足以引起一般人之同情，屬情輕法重，而有刑法第59條所
      規定酌減其刑之事由，自有再加審究研酌之必要。
（三）以上，上訴意旨雖未指摘及此，惟為本院得依職權調查之
      事項，而原判決上開違誤影響於事實之確定、法律之適用
      及量刑之結果，並有兼顧上訴人審級利益之必要，本院無
      從據以自行判決，應認原判決關於肇事致人傷害逃逸部分
      有撤銷發回更審之原因。
      上訴人僅就肇事致人傷害逃逸罪部分聲明上訴，另犯不能
      安全駕駛動力工具罪部分，未據聲明上訴（見本院卷第33
      頁），此部分經第一審及原審均判決有罪，且屬不得上訴
      第三審之案件，不在本院審理範圍，附此敘明。
據上論結，應依刑事訴訟法第397 條、第401 條，判決如主文。
中    華    民    國   110    年    10    月    7     日
                  刑事第七庭審判長法  官  李  錦  樑  
                                  法  官  蔡  彩  貞  
                                  法  官  林  孟  宜  
                                  法  官  邱  忠  義  
                                  法  官  吳  淑  惠  
本件正本證明與原本無異
                                  書記官
中    華    民    國   110    年    10    月    14    日